最高法院刑事判決　　　　　　　　　　　　　　　九十一年度台上字第三○三五號
　　上　訴　人　甲○○
　　　　　　　　乙○○
右上訴人等因違反毒品危害防制條例案件，不服台灣高等法院中華民國八十九年二月
三日第二審判決（八十八年度上訴字第四一一二號，起訴案號：台灣桃園地方法院檢
察署八十七年度偵字第七二四三號），提起上訴，本院判決如左：
    主  文
上訴駁回。
    理  由
一、上訴人等共同販賣第二級毒品部分：
按刑事訴訟法第三百七十七條規定，上訴於第三審法院，非以判決違背法令為理由，
不得為之。是提起第三審上訴，應以原判決違背法令為理由，係屬法定要件。如果上
訴理由狀並未依據卷內訴訟資料，具體指摘原判決不適用何種法則或如何適用不當，
或所指摘原判決違法情事，顯與法律規定得為第三審上訴理由之違法情形，不相適合
時，均應認其上訴為違背法律上之程式，予以駁回。本件上訴人甲○○上訴意旨略稱
：(一)、吳秀子於警訊固供稱向上訴人等購買第二級毒品安非他命，但關於購買之數量
與價格，前後所述不一，且吳秀子於檢察官偵訊時已改稱查扣之安非他命並非向上訴
人等購買，係向綽號「大隻」購買，則吳秀子於警訊所供是否與事實相符，仍非無疑
；至於證人羅允裕、梁永明所稱有見甲○○在分裝安非他命云云之證詞，充其量僅能
證明甲○○轉讓安非他命之犯行，原審未敘明取捨吳秀子前後供詞之理由，遽予判決
，不僅採證違法，並有理由不備之違誤。(二)、乙○○於第一審供稱甲○○之安非他命
係向「黃武郎」購買，但原判決依憑乙○○之供詞，竟認定甲○○向「江龍發」購入
安非他命，自有判決證據理由矛盾之違法。(三)、原判決認定上訴人等攜帶安非他命至
吳秀子之住處，計毛重九一‧二公克（驗後淨重八三‧七公克），卻又認定上訴人等
欲賣安非他命十八公克給吳秀子，數量不符，與經驗法則有違，並有理由矛盾之違法
云云。上訴人乙○○上訴意旨略稱：甲○○於第一審供稱「當日在吳秀子家之廁所內
有一皮包，皮包內之安非他命八三‧一公克是我放的，加上我身上八‧一公克，合計
九一‧二公克都是我的，乙○○是我女朋友」云云。足見安非他命係甲○○所有，非
乙○○所有，乙○○無能力購買安非他命供販賣，原判決竟認乙○○共同販賣安非他
命，論斷自有矛盾；又廖文宏於警訊亦稱查獲之安非他命係甲○○見警員進來臨檢，
將安非他命交給乙○○藏匿。顯見當日係甲○○去賣安非他命給吳秀子，至乙○○雖
一同前往，但不知情，原審未再傳訊吳秀子、甲○○對質，亦有應於審判期日調查之
證據而未予調查之違法云云。
惟查：(一)、證人或共同被告之供詞，前後雖稍有參差或矛盾，然事實審非不可本於經
驗法則，斟酌其他情形，作合理之比較，定其取捨，供述證據之一部，認為真實者，
予以採取，亦非法則所不許。吳秀子於初次警訊時供稱「所吸食之安非他命係向甲○
○購買，我買三二‧五公克，價錢共新台幣（下同）四千元，是甲○○送安非他命來
給我的」（見偵查卷第六頁）；嗣供稱「我要補充說明，於民國八十七年五月二十三
日確實跟甲○○、乙○○二人以八千元購買安非他命十八公克，我原先所說買三二‧
五公克價四千元，是不正確……警方所查獲的錢是我準備付甲○○、乙○○的」（見
偵查卷第六頁反面、第七頁）。乙○○於警訊供稱有與甲○○一起至吳秀子住處販賣
安非他命，警員在廁所內查獲之安非他命，係甲○○見警員進來查察，乃將部分安非
他命藏放於伊身上等語（見偵查卷第十三頁正反面）；於第一審亦供稱「安非他命八
十三‧一公克是甲○○的，在警員進入之前甲○○交給我的，我進入廁所，因見有人
踢門，想把安非他命丟入廁所，以免被發現」（見第一審卷第三三八頁）。證人廖文
宏證稱警員在伊與吳秀子身上查獲之安非他命是吳秀子所有，其餘為甲○○與乙○○
所有，此安非他命是甲○○要賣給吳秀子，警員進來時，甲○○即將安非他命交給乙
○○藏起來（見偵查卷第十六頁）。證人羅允裕、梁永明亦分別證稱伊至吳秀子住處
時，見甲○○在房間桌子上分裝安非他命（見偵查卷第十八頁、第二十頁）。原判決
取吳秀子於警訊第二次之供詞，參酌其餘上開證據，認定上訴人等成立販賣第二級毒
品安非他命犯行，已敘明取捨證據之判斷理由，採證並無違法。雖原判決未將吳秀子
於檢察官偵訊時改稱查獲之安非他命並非向上訴人等所買，係向綽號「大隻」購買云
云，敘明不足採之理由，稍欠完備，但此訴訟程序之瑕疵，於判決顯無影響，依刑事
訴訟法第三百八十條之規定，仍不得為上訴第三審之適法理由。(二)、乙○○於第一審
固供稱甲○○之安非他命係向「黃武郎」購買（見第一審卷第三三八頁）。惟甲○○
則稱伊之安非他命係向綽號「江龍發」購買（見偵查卷第九頁反面、第一審卷第三五
０頁反面）。原判決就此採甲○○之供詞，認定甲○○之安非他命係向「江龍發」購
買，採證並無違法，亦無證據理由矛盾可言。(三)、商人販賣其商品，帶較多之數量、
品牌，供客戶選擇，乃屬常情。原判決認定上訴人等攜帶安非他命至吳秀子之住處，
有毛重九一‧二公克（驗後淨重八三‧七公克），較實際賣給吳秀子之十八公克為多
，與經驗法則或論理法則均無違背，亦無理由矛盾之違法情形存在。關於乙○○上訴
部分：按共同正犯之成立，祇須具有犯意之聯絡、行為之分擔，既不問犯罪動機起於
何人，亦不必每一階段犯行均參與。原判決係認定甲○○以販賣營利之犯意購入安非
他命後，與乙○○基於共同販賣安非他命之犯意聯絡，攜帶安非他命同至吳秀子住處
賣安非他命等情，雖安非他命係甲○○個人買入所獨有，但乙○○基於共同販賣之意
思聯絡，並分擔販賣之行為，仍應成立販賣之共同正犯。從而原判決論以乙○○共同
販賣安非他命犯行，論斷並無矛盾。又廖文宏於警訊供稱查獲之安非他命係甲○○見
警員進來臨檢，將安非他命交給乙○○藏匿（見偵查卷第十六頁）。吳秀子供稱確實
向甲○○、乙○○二人以八千元購買安非他命十八公克……警方所查獲的錢係伊準備
付甲○○、乙○○等語。乙○○於警訊亦供認有與甲○○一起至吳秀子住處販賣安非
他命等情屬實，已見前述。因事實已明顯，原審未傳吳秀子並命與上訴人等對質，亦
不影響於判決之結果，自與應於審判期日調查之證據而未予調查之違法不相適合。本
件上訴意旨所指摘原判決違法事項，顯與法律規定得為第三審上訴理由之違法情形不
相適合，上訴人等之上訴，均違背法律上之程式，應予駁回。
二、甲○○轉讓第二級毒品部分：
查第三審上訴書狀，應敘述上訴之理由，其未敘述者，得於提起上訴後十日內補提理
由書於原審法院，已逾上述期間，而於第三審法院未判決前仍未提出理由書狀者，第
三審法院應以判決駁回之，刑事訴訟法第三百八十二條第一項、第三百九十五條後段
規定甚明。本件甲○○關於轉讓第二級毒品安非他命部分，不服原審判決提起上訴（
未聲明一部上訴，視為全部上訴），並未敘述理由，迄今逾期已久，於本院未判決前
仍未提出，依上開規定，此部分之上訴自非合法，應予駁回。
據上論結，應依刑事訴訟法第三百九十五條，判決如主文。
中      華      民      國    九十一    年      五      月     三十     日
                              最高法院刑事第九庭
                                  審判長法官  陳  炳  煌
                                        法官  陳  正  庸
                                        法官  韓  金  秀
                                        法官  吳  信  銘
                                        法官  徐  文  亮
      右正本證明與原本無異
                                              書  記  官
中      華      民      國    九十一    年      六      月      四      日
